臺灣高等法院刑事裁定　　　　　　　　 九十二年矚再上更（一）字第一號
　　聲 請 人即
　　告　訴　人　 甲○○
　　告訴代理人　 楊思勤　律師
　　　　　　　　 石宜琳　律師
　　被　　　告　 丙○○
　　選任辯護人　 古嘉諄 律師
　　　　　　　　 羅秉成 律師
　　被　　　告 　乙○○
　　選任辯護人　 羅秉成 律師
　　　　　　　　 尤伯祥 律師
　　被　　　告 　丁○○
　　選任辯護人　 許文彬 律師
　　　　　　　　 顧立雄 律師
　　右三被告共同
　　選任辯護人　 蘇友辰 律師
右列聲請人因被告等強盜等案件，聲請再羈押被告，本院裁定如左：
    主  文
聲請駁回。
    理  由
一、聲請意旨略以：本件被告因強盜等案件，經最高法院八十四年台上字第四五八號
    判決：「丙○○、乙○○、丁○○共同強劫而強姦，各處死刑，又共同殺人，各
    處死刑」確定，並經歷審依刑事訴訟法第一百零一條第一項第三款之規定予以羈
    押。該案嗣經再審，由本院以八十九年再字第四號判決將原判決撤銷改判無罪，
    並當庭釋放被告丁○○等三人。告訴人不服，聲請檢察官依職權上訴，經最高法
    院九十二年台上字第四三八七號判決撤銷前開無罪判決，發回本院九十二年矚再
    上更（一）字第一號審理中。是該案被告丁○○等，已回復第一審判決被告「共
    同強劫而強姦，各處死刑，又共同殺人，各處死刑」尚未確定之狀態，即本案已
    新發生刑事訴訟法第一百零一條第一項第三款所定之情形，依刑事訴訟法第一百
    十七條規定，得命再行羈押，爰聲請再命羈押被告等語。
二、按所謂「停止羈押」後之「再執行羈押」，係本案原羈押原因存續中，因認為無
    羈押之必要而以具保等停止羈押之後，因再發生有關本案羈押必要之情事，判斷
    之結果，認為又有羈押被告之必要時，命再執行羈押之謂。故與他案之另行聲請
    羈押，或本案撤銷羈押後之重新聲請羈押之情形不同（刑事訴訟法第一百十七條
    立法理由參照）。亦即，依刑事訴訟法第一百十七條規定再執行羈押者，係以停
    止羈押後發生者為限【參照前司法行政部 (56)台令刑 (二)字第4359號令、九十
    一年台非字第一九三號判決參照）】。又按刑事訴訟法第三百十六條規定：「羈
    押之被告，經諭知無罪、免訴、免刑、緩刑、罰金或易以訓誡或第三百零三條第
    三款、第四款不受理之判決者，視為撤銷羈押。但上訴期間內或上訴中，得命具
    保、責付或限制住居；如不能具保、責付或限制住居，而有必要情形者，並得繼
    續羈押之」，經查，本件被告經本院再審以八十九年再字第四號判決無罪，予以
    當庭釋放，並限制被告丁○○住居於：台北縣汐止市○○路○段三四一號，限制
    被告丙○○住居於：基隆市○○街八九巷五號，限制被告乙○○住居於：基隆市
    ○○路五六號四樓（見本院再審卷十六宗第二一四頁），可見本院上開處理程序
    係依刑事訴訟法第三百十六條規定辦理。嗣最高法院雖撤銷本院再審判決發回本
    院更審，惟因本院前開處分係撤銷羈押並非停止羈押，故本件不因案件發回更審
    ，即發生停止羈押後再執行羈押之問題。是本件聲請人聲請再羈押被告，揆諸前
    揭立法理由、判決，及前司法行政部 (56)台令刑 (二)字第4359號令意旨，自非
    屬於刑事訴訟法第一百十七條所稱之「停止羈押後再執行羈押」案件，合先敘明
    。
三、又查，被告等三人既經本院再審改判無罪，無論已否確定，其以被告具有修正前
    刑事訴訟法第一百零一條第一項第三款所定即【所犯為死刑、無期徒刑或最輕本
    刑為五年以上有期徒刑之罪者】之羈押原因，已不存在（八七年台抗第一０四號
    判決參照）。本案嗣雖經最高法院撤銷本院再審判決發回本院更審，惟所撤銷者
    為無罪判決而非整個訴訟程序，再審程序所踐行之訴訟程序仍非無效，查本案再
    審以八十九年再字第四號判決將原判決撤銷改判無罪，並當庭釋放被告丁○○等
    三人，限制彼等住居，既係屬撤銷羈押性質，故本案自不因由最高法院發回更審
    而回復其羈押原因，聲請人認本案已新發生刑事訴訟法第一百零一條第一項第三
    款所定之情形，而依刑事訴訟法第一百十七條規定聲請命再行羈押，容有誤會。
四、再按，羈押被告之目的旨在確保案件之追訴、審判或裁判之執行，故法院就繫屬
    之案件，基於憲法保障人身自由相關規定之精神及刑事訴訟法相關之規定，於案
    件繫屬時或其後，對於送交之被告是否符合羈押之要件（法定羈押事由，刑事訴
    訟法第一百零一條、第一百零一條之一），及有無羈押之必要（羈押之必要性，
    同法第一百零一條之二），仍應本於職權而為審查（九一年台非字第一九三號參
    照），並非一經具有法定之羈押原因，法院即當然必須予以裁定羈押，仍須遵守
    比例原則的限制，即羈押必須是達於目的所適合之手段，且若有與羈押同等有效
    而干預人權更為輕微之其他手段，即應選擇該手段，不得率予羈押（參照林鈺雄
    著刑事訴訟法上冊總論第二九四、二九五頁）。再參諸最高法院七十九年台抗第
    一三七號判決：【按羈押之被告，經諭知無罪者，視為撤銷羈押，僅於上訴期間
    或上訴中，不能具保、責付或限制住居，而有必要情形，始得繼續羈押，此觀刑
    事訴訟法第三百十六條之規定即明】之要旨，亦不得率予羈押被告。經查，本案
    被告丁○○嗣與其母同住基隆市○○區○○街二九四號一樓，被告丙○○嗣因戶
    長即其母戶藉變更而與其母同住台北縣樹林市○○街五四號三樓，被告乙○○嗣
    因原住屋火災隨家人移住基隆市安樂區○○○路一二一巷四０之九號二樓，亦於
    九十二年九月十日具狀向本院陳報，有陳報狀可稽，且被告等三人於本院所定庭
    期，經傳均按時到庭應訊，未隨意違反本院前審限制住居之處分，自非屬不予羈
    押，訴訟程序即不得保全之情形，應無再命羈押被告之必要。本案既無再命羈押
    被告之必要，亦不符合刑事訴訟法第一百十七條停止羈押後再命羈押之要件，是
    本件告訴人聲請再命羈押被告，為無理由，應予駁回。
五、據上論結，應依刑事訴訟法第二百二十條，裁定如主文。
中　　　華　　　民　　　國　　九十三　　年　　　二　　　月　　　二　　　日
                            台灣高等法院刑事第九庭
                                審判長法　官  李  文  成
                                      法　官  周  盈  文
                                      法　官  官  有  明
右正本證明與原本無異。
如不服本裁定，應於收受送達後五日內向本院提出抗告狀。
                                      書記官  林  蓓  瑜
中　　　華　　　民　　　國　　九十三　　年　　　二　　　月　　　四　　　日
